臺灣新北地方法院刑事判決
111年度金訴字第55號
公  訴  人  臺灣新北地方檢察署檢察官
被      告  詹政南




上列被告因違反洗錢防制法等案件，經檢察官提起公訴（110年
度偵字第38113號），被告於準備程序進行中就被訴事實為有罪
之陳述，經本院告知簡式審判程序之旨，並聽取被告與公訴人之
意見後，本院合議庭裁定由受命法官獨任進行簡式審判程序，判
決如下：
    主  文
詹政南共同犯洗錢防制法第十四條第一項之洗錢罪，處有期徒刑
肆月，併科罰金新臺幣貳萬元，罰金如易服勞役，以新臺幣壹仟
元折算壹日。
    事  實
一、詹政南依其智識程度及生活經驗，可預見將自己之金融帳戶
    提供予不熟識之人使用，可能遭利用作為詐欺取財等財產犯
    罪匯入犯罪所得之工具，並可藉此隱匿該等犯罪所得之去向
    ，竟仍不違反其本意，於民國110年7 月12、13日經真實姓
    名年籍不詳、Line暱稱「飛仔」之成年人加為好友後，即與
    「飛仔」共同意圖為自己不法之所有，基於詐欺取財、洗錢
    之犯意聯絡，於110年7月15日前某時許，在不詳地點，將其
    申設之中華郵政股份有限公司帳號000-00000000000000號帳
    戶（下稱本案郵局帳戶）提供予「飛仔」作為轉帳匯款之用
    （無證據證明詹政南知悉本件尚有「飛仔」以外之人參與犯
    罪，詳如下述）。另由不詳之成年人於110年7月13日18時16
    分許至同日19時26分許，佯裝係花蓮國軍英雄館員工、國泰
    客服人員聯繫郭建輝，謊稱會計人員用郭建輝之信用卡訂房
    ，如欲辦理取消訂房須操作銀行轉帳功能解除云云，致郭建
    輝陷於錯誤，依指示分別於附表所示時間，匯款如附表所載
    之金額至本案郵局帳戶內。詹政南隨即依「飛仔」之指示，
    於附表所列時間，在新北市○○區○○路0段00號之泰山貴子路
    郵局，操作自動櫃員機提領如附表所示之款項後交與「飛仔
    」，而以此方式製造金流之斷點，掩飾特定犯罪所得之來源
    及去向。嗣郭建輝發現遭騙後報警處理，始循線查悉上情。
二、案經郭建輝訴由新北市政府警察局林口分局移送臺灣新北地
     方檢察署檢察官偵查起訴。
    理  由
一、程序事項：
    按除被告所犯為死刑、無期徒刑、最輕本刑為3年以上有期
    徒刑之罪或高等法院管轄第一審案件者外，於第一次審判期
    日前之準備程序進行中，被告先就被訴事實為有罪之陳述時
    ，審判長得告知被告簡式審判程序之旨，並聽取當事人、代
    理人、辯護人及輔佐人之意見後，裁定進行簡式審判程序，
    刑事訴訟法第273條之1第1項定有明文。本件被告詹政南所
    犯係死刑、無期徒刑、最輕本刑為3年以上有期徒刑以外之
    罪，其於準備程序中就被訴事實為有罪之陳述，經本院告知
    簡式審判程序之旨，並聽取當事人之意見後，本院認宜進行
    簡式審判程序，爰依上揭規定裁定本件進行簡式審判程序。
二、實體事項：
  ㈠認定事實之理由及證據：
    訊據被告就前揭犯罪事實，於本院審理時坦承不諱，核與證
    人即告訴人郭建輝於警詢時之指述大致相符（見110年度偵
    字第38113號卷【下稱偵卷】第8至12頁），並有告訴人提供
    之匯款交易明細及其與詐欺集團成員間之Line對話紀錄、本
    案郵局帳戶之客戶歷史交易清單、現場監視錄影畫面翻拍照
    片、被告提款紀錄各1份等在卷可稽（見偵卷第15至34頁、
    第44至53頁、第69頁），足認被告具任意性且不利於己之自
    白，與上開事證彰顯之事實相符，而可採信。本件事證明確
    ，被告犯行堪以認定，應依法論科。
  ㈡論罪科刑：
    ⒈罪名：
      本件依卷內事證，僅足證明被告有提供本案郵局帳戶予「
      飛仔」使用、與「飛仔」聯絡領款、交付款項事宜，而無
      被告與「飛仔」以外之人聯繫，或被告就「飛仔」有與他
      人共同施行詐術等加重構成要件有所認識之證據資料，依
      「罪證有疑，利於被告」之採證法則，自應認被告所為僅
      係犯普通詐欺取財罪。又被告提領告訴人匯入本案郵局帳
      戶內之款項後，即將領得之現金交付真實姓名年籍不詳之
      「飛仔」而層層轉交，客觀上顯然足以切斷詐騙不法所得
      之金流去向，阻撓國家對詐欺犯罪所得之追查，且被告知
      悉其所為得以切斷詐欺金流之去向，足認其主觀上亦具有
      掩飾、隱匿該財產與犯罪之關聯性，以逃避國家追訴、處
      罰之犯罪意思。再本件不詳之成年人詐騙告訴人，係犯刑
      法第339條第1項之罪，為洗錢防制法第3條第2款之特定犯
      罪，故被告提領詐欺贓款後再轉交「飛仔」之行為，係屬
      洗錢防制法第2條第2款之洗錢行為。是核被告所為，係犯
      刑法第339條第1項詐欺取財罪及洗錢防制法第2條第2款、
      第14條第1項之洗錢罪。
    ⒉共犯之說明：
      按共同正犯之意思聯絡，不限於事前有所協議，其於行為
      當時，基於相互之認識，以共同犯罪之意思參與者，亦無
      礙於共同正犯之成立（最高法院73年台上字第1886號刑事
      判例意旨參照）；若共同實施犯罪行為之人，在共同意思
      範圍內，各自分擔犯罪行為之一部，相互利用他人之行為
      ，以達其犯罪之目的，其成立不以全體均參與實施犯罪構
      成要件之行為為要件；參與犯罪構成要件之行為者，固為
      共同正犯；以自己共同犯罪之意思，參與犯罪構成要件以
      外之行為，或以自己共同犯罪之意思，事前同謀，而由其
      中一部分人實行犯罪之行為者，亦均應認為共同正犯，使
      之對於全部行為所發生之結果，負其責任。蓋共同正犯，
      於合同意思範圍內，組成一共犯團體，團體中任何一人之
      行為，均為共犯團體之行為，他共犯均須負共同責任，初
      無分別何一行為係何一共犯所實施之必要（最高法院88年
      度台上字第2230號、92年度台上字第2824號刑事判決意旨
      參照）。經查，本件固無證據證明被告直接對告訴人施用
      詐術，惟其係以自己犯罪之意思，分擔實施提供帳戶、提
      領款項並轉交「飛仔」之工作，而參與本件詐欺取財犯罪
      歷程不可或缺之重要環節，堪信被告與「飛仔」間就本案
      犯行互有犯意聯絡及行為分擔，應論以共同正犯。
    ⒊罪數：
      被告與「飛仔」對告訴人施行詐術，使告訴人陸續將款項
      匯入本案郵局帳戶後，再由被告分數次提領，係基於詐欺
      取財之單一目的而為接續之數行為，所侵害者為同一被害
      人之財產法益，且各行為相關舉措均係在密切接近之時間
      內實施完成，彼此獨立性極為薄弱，依一般社會健全觀念
      難以強行分開，是在刑法評價上，以視為一個舉動之接續
      施行，合為包括之一行為予以評價，較為合理，應論以接
      續犯之一罪。又被告以一行為同時觸犯刑法第339條第1項
      詐欺取財罪及洗錢防制法第14條第1項之洗錢罪，為想像
      競合犯，應依刑法第55條規定，從一重之洗錢罪處斷。
    ⒋刑之減輕事由：
      按犯洗錢防制法第14條、第15條之罪，在偵查或審判中自
      白者，減輕其刑，同法第16條第2項定有明文。查被告就
      其負責提供帳戶並依指示提領款項後層轉其他成員之角色
      分工等客觀事實，於本院審理時坦承不諱（見本院111年
      度金訴字第55號卷【下稱本院卷】第115頁、第123頁），
      應認被告就洗錢罪之主要構成要件事實於審判中有所自白
      ，爰依洗錢防制法第16條第2項規定減輕其刑。
    ⒌量刑：
      爰以被告之責任為基礎，審酌其提供本案郵局帳戶予「飛
      仔」使用，並依「飛仔」指示提領告訴人遭詐騙而匯入之
      款項，不僅侵害告訴人之財產法益，同時增加檢警查緝及
      告訴人求償之困難，所為實有不該；兼衡其在本案犯罪中
      所扮演之角色及參與犯罪之程度、詐取款項金額，及其素
      行（見卷附臺灣高等法院被告前案紀錄表）、犯罪動機、
      目的、手段、教育程度、家庭與經濟狀況（見本院卷第12
      4頁），暨其犯後於本院審理時坦承犯行，就其所犯洗錢
      犯行部分符合洗錢防制法第16條第2項減刑要件，然迄未
      與告訴人達成和解，賠償告訴人所受損失等一切情狀，量
      處如主文所示之刑，並就併科罰金部分諭知易服勞役之折
      算標準，以示處罰。
  ㈢沒收之說明：
    ⒈按洗錢防制法於105年12月28日修正，於106年6月28日生效
      施行，其中第18條修正為「犯第14條之罪，其所移轉、變
      更、掩飾、隱匿、收受、取得、持有、使用之財物或財產
      上利益，沒收之；犯第15條之罪，其所收受、持有、使用
      之財物或財產上利益，亦同（第1項）。以集團性或常習
      性方式犯第14條或第15條之罪，有事實足以證明行為人所
      得支配之前項規定以外之財物或財產上利益，係取自其他
      違法行為所得者，沒收之（第2項）。對於外國政府、機
      構或國際組織依第21條所簽訂之條約或協定或基於互惠原
      則，請求我國協助執行扣押或沒收之案件，如所涉之犯罪
      行為符合第3條所列之罪，不以在我國偵查或審判中者為
      限（第3項）。」，而關於犯罪行為人犯洗錢防制法第14
      條之罪，其所掩飾之財物本身僅為洗錢之標的，難認係供
      洗錢所用之物，故洗錢行為之標的除非屬於前置犯罪之不
      法所得，而得於前置犯罪中予以沒收者外，既非本案洗錢
      犯罪之工具及產物，亦非洗錢犯罪所得，尤非違禁物，自
      應依上開第18條第1項前段規定予以宣告沒收。且此規定
      係採義務沒收主義，祇要合於前述規定，法院即應為相關
      沒收之諭知，然該洗錢行為之標的是否限於行為人者始得
      宣告沒收，法無明文，實務上一向認為倘法條並未規定「
      不問屬於犯罪行為人與否均沒收」時，自仍以屬於被告所
      有者為限，始應予沒收。經查，被告本件所提領之款項合
      計15萬元，然被告於本案中係負責提領款項後，隨即將款
      項交付「飛仔」，對該等款項已無事實上之管領權，自難
      認告訴人匯入本案郵局帳戶內之款項即被告犯洗錢罪之標
      的而為被告所有，自無庸依洗錢防制法第18條第1項前段
      規定宣告沒收。
   ⒉至本件被告固將本案郵局帳戶提供予「飛仔」使用並依「飛
      仔」之指示提領款項後交與「飛仔」，惟依卷內事證，尚
      無積極證據足認被告有因交付帳戶或提領詐欺贓款而取得
      任何不法利益，自不生利得剝奪之問題，亦不須就正犯所
      獲得之犯罪所得負沒收、追徵之責。從而，即無宣告沒收
      其犯罪所得之適用，併予指明。
據上論斷，應依刑事訴訟法第273條之1第1項、第299條第1項前
段，洗錢防制法第2條第2款、第14條第1項、第16條第2項，刑法
第11條前段、第28條、第339條第1項、第55條、第42條第3項，
刑法施行法第1 條之1第1項，判決如主文。
本案經檢察官羅雪舫偵查起訴，由檢察官顏汝羽到庭實行公訴。
中　　華　　民　　國　　111 　年　　3 　　月　　24　　日
                     刑事第七庭  法　官  劉思吟
上列正本證明與原本無異。
如不服本判決應於收受送達後20日內向本院提出上訴書狀，並應
敘述具體理由；其未敘述上訴理由者，應於上訴期間屆滿後20日
內向本院補提理由書（均須按他造當事人之人數附繕本）「切勿
逕送上級法院」。
                                 書記官  廖俐婷 
中　　華　　民　　國　　111 　年　　3 　　月　　28　　日
附錄本案論罪科刑法條全文：
中華民國刑法第339條：
意圖為自己或第三人不法之所有，以詐術使人將本人或第三人之
物交付者，處5年以下有期徒刑、拘役或科或併科50萬元以下罰
金。
以前項方法得財產上不法之利益或使第三人得之者，亦同。
前二項之未遂犯罰之。
洗錢防制法第14條：
有第二條各款所列洗錢行為者，處7年以下有期徒刑，併科新臺
幣5百萬元以下罰金。
前項之未遂犯罰之。
前二項情形，不得科以超過其特定犯罪所定最重本刑之刑。　

附表：　
編號 匯款時間 匯款金額(新臺幣) 提領時間 提領金額 1 110年7月15日18時54分許 49,983元 110年7月15日19時3分許 5萬元 2 110年7月15日19時2分許 29,985元 110年7月15日19時7分許 3萬元 3 110年7月15日19時6分許 22,123元 110年7月15日19時9分許 22,000元 4 110年7月15日19時12分許 29,989元 110年7月15日19時14分許 3萬元 5 110年7月15日19時35分許 1萬8,123元 110年7月15日19時37分許 18,000元